【裁判字號】    89,重訴,525
【裁判日期】    890531
【裁判案由】    清償借款
【裁判全文】
臺灣臺北地方法院民事判決                    八十九年度重訴字第五二五號
    原      告  寶島商業銀行股份有限公司
    法定代理人  乙○○
    訴訟代理人  戊○○
                甲○○
    被      告  丁○○
                丙○○
    共同訴訟代理人 錢裕國律師
右當事人間請求清償借款事件，本院判決如左：
    主    文
被告應連帶給付原告新台幣壹仟肆佰萬元，及自民國八十八年七月五日起至清償日止
，按年息百分之八．九九計算之利息，並自民國八十八年八月六日起，其逾期在六個
月以內部分，按上開利率百分之十，其逾期超過六個月部分，按上開利率百分之二十
計算之違約金。
訴訟費用由被告連帶負擔。
本判決於原告以新台幣肆佰陸拾柒萬元供擔保後，得假執行。但被告於假執行程序實
施前，以新台幣壹仟肆佰萬元供擔保後，得免為假執行。
    事    實
甲、原告方面：
一、聲明：除假執行擔保金額外，如主文所示。
二、陳述：被告丁○○以被告丙○○為連帶保證人，於民國八十八年三月四日向原告
    借用新台幣（下同）壹仟肆佰萬元，約定於八十九年三月四日清償，利息按年息
    百分之八．九九計算之利息，遲延履行時，除仍按上開利率計算外，其逾期在六
    個月以內部分，按上開利率百分之十，其逾期超過六個月部分，按上開利率百分
    之二十計算之違約金。遽被告未依約履行，依雙方授信約定書第五條規定，被告
    已喪失期限利益，其債務視為全部到期。被告丁○○除繳息至八十八年七月四日
    止之利息外，其餘部份迄未清償。為此提起本件訴訟。
三、證據：提出借據、約定書及放款帳明細資料查詢表為證。
乙、被告方面：
一、聲明：駁回原告之訴及其假執行之聲請。如受不利判決，願供擔保免為假執行。
二、陳述略稱：對原告主張之被告借款及為連帶保證事實、借款金額、清償期及利息
    部分不爭執。惟依民法第二百五十二條規定，約定之違約金過高者，法院得減至
    相當之數額。另按最高法院七十九年台上字第四三九號判例意旨：「約定之違約
    金是否過高，應就債務人若能如期履行債務時，債務人可得享受之一切利益為衡
    量之標準。」本件約定之利息為百分之八點九九，此乃本金以外，原告於被告如
    期履行債務時得享受之利益，故被告因違約而支付之違約金，自以不逾利息年利
    率百分之八點九九為妥。又縱因認約定違約金具懲罰性質，而以較高之標準核計
    ，但行使權利、履行義務，應依誠實信用原則。原告從事金融服務，為經濟上之
    強者，其因本件可收取之利息，依年利率百分之八點九九，已達一百二十五萬八
    千六百元，若再以該年利率百分之十計算違約金，達十二萬五千八百六十元，若
    以年利率百分之二十計算違約金，則達二十五萬一千七百二十元，核之原告營業
    成本，違約金部分顯然過高。
    理    由
一、本件原告主張之事實，已據其提出借據、約定書及放款帳明細資料查詢表為證，
    並為被告所不爭執，自堪信為真實。
二、被告雖辯稱：約定之違約金過高者，法院得減至相當之數額。而約定之違約金是
    否過高，應就債務人若能如期履行債務時，債務人可得享受之一切利益為衡量之
    標準。本件約定之利息為百分之八點九九，此乃本金以外，原告於被告如期履行
    債務時得享受之利益，故被告因違約而支付之違約金，自以不逾利息年利率百分
    之八點九九為妥。又縱因認約定違約金具懲罰性質，而以較高之標準核計，行使
    權利、履行義務，應依誠實信用原則。原告從事金融服務，為經濟上之強者，其
    因本件可收取之利息，依年利率百分之八點九九，已達一百二十五萬八千六百元
    ，若再以該年利率百分之十計算違約金，達十二萬五千八百六十元，若以年利率
    百分之二十計算違約金，則達二十五萬一千七百二十元，核之原告營業成本，違
    約金部分顯然過高等語。惟約定之違約金過高者，法院得減至相當之數額，民法
    第二百五十二條固定有明文，至於是否相當，即須依一般客觀事實，社會經濟狀
    況及當事人所受損害情形，以為斟酌之標準，最高法院七十九台上字第一九一五
    號判例可資參照。本件約定之違金依年利率百分之八點九九之百分十及百分二十
    計算結果，一年之違約金分別為本金之百分零點八九九及百分之一點七九八，依
    一般客觀事實，當今社會經濟狀況及當事人所受損害情形，加以斟酌，並無過高
    之情事。至於被告所指之違約金高達十二萬五千八百六十元及二十五萬一千七百
    二十元，此係被告違約不給付之本金達一千四百萬元之故，不能單以違約金額即
    遽認其過高。被告違約金過高之抗辯，實屬無據。
三、原告依消費借貸及連帶保證契約請求被告連帶給付借款一千四百萬元，及自民國
    八十八年七月五日起至清償日止，按年息百分之八．九九計算之利息，並自民國
    八十八年八月六日起，其逾期在六個月以內部分，按上開利率百分之十，其逾期
    超過六個月部分，按上開利率百分之二十計算之違約金，為有理由，應予准許。
丙、假執行之宣告：
    兩造陳明願供擔保，請求宣告假執行及免為假執行，核無不合，茲酌定相當之擔
    保金額，予以准許。
丁、結論：
    本件原告之訴為有理由，依民事訴訟法第八十五條第二項、第三百九十條第二項
    、第三百九十二條，判決如主文。
中      華      民      國    八十九    年      五      月    三十一    日
                                            民事第一庭法      官  吳東都
右為正本係照原本作成
如對本判決上訴，須於判決送達後廿日內向本院提出上訴狀
中      華      民      國    八十九    年      五      月    三十一    日
                                                      法院書記官  郭錦賢


司法院資訊處製作；財團法人民間司法改革基金會備份。
